最高法院刑事判決　　　　　　　　　 111年度台上字第4358號
上　訴　人　賴俊哲


上列上訴人因違反毒品危害防制條例等罪案件，不服臺灣高等法
院中華民國111年7月14日第二審判決（108 年度上訴字第1861號
，起訴案號：臺灣宜蘭地方檢察署107 年度偵字第6706、6738號
），提起上訴，本院判決如下：
    主  文
上訴駁回。
    理  由
一、按刑事訴訟法第377 條規定，上訴於第三審法院，非以判決
    違背法令為理由，不得為之。是提起第三審上訴，應以原判
    決違背法令為理由，係屬法定要件。如果上訴理由書狀並未
    依據卷內訴訟資料，具體指摘原判決不適用何種法則或如何
    適用不當，或所指摘原判決違法情事，顯與法律規定得為第
    三審上訴理由之違法情形，不相適合時，均應認其上訴為違
    背法律上之程式，予以駁回。
二、本件原審審理結果，認定上訴人賴俊哲有如其事實欄（下稱
    事實欄，包含其附表〈下稱附表〉一編號1至4及二編號1 至
    5）所示犯行，因而撤銷第一審關於事實欄一之 (一)部分之
    科刑判決，並就此部分起訴之犯罪事實，變更檢察官所引應
    適用之法條（民國111 年5月4日修正公布前之毒品危害防制
    條例，改判仍論處上訴人因供自己施用犯意圖供製造毒品之
    用而栽種大麻罪刑，並諭知相關沒收；維持第一審關於就事
    實欄一之 (二) 部分，依刑法第55條想像競合犯規定，從一
    重論處上訴人犯109年6月10日修正公布前之槍砲彈藥刀械管
    制例第8條第4項之未經許可持有可發射子彈具有殺傷力之改
    造槍枝罪刑（想像競合犯槍砲彈藥刀械管制條例第12條第 4
    項之未經許可持有子彈罪及第13條第4 項之未經許可持有槍
    砲主要組成零件罪）以及諭知罰金易服勞役之折算標準與相
    關沒收部分之判決，駁回上訴人此部分在第二審之上訴。已
    詳為敘述所憑之證據及論罪之理由，核其所為論斷，俱有卷
    內證據資料可資覆按，自形式上觀察，原判決並無足以影響
    其判決結果之違法情形存在。
三、上訴意旨略以:
(一)修正後之毒品危害防制條例（下稱毒品條例）第12條第3 項
    之規定，與司法院釋字第790 號解釋意旨有違。原判決未適
    用司法院釋字第790 號解釋意旨，對上訴人所犯栽種大麻罪
    予以減輕其刑，有適用法則不當之違法。
(二)上訴人於偵查及歷次審判中均自白栽種大麻犯行，原判決就
    上訴人所犯毒品條例第12條第3 項之罪，未依上訴人主張類
    推適用毒品條例第17條第2 項規定減輕其刑，亦未說明理由
    ，有適用法則不當及理由不備之違誤。
(三)原判決就上訴人所犯上開2 罪所處有期徒刑，未合併定其應
    執行刑，於法不合。
四、經查:
(一)按毒品條例第12條於民國111年5月4日修正公布，同年月6日
    施行，修法理由已敘明栽重大麻具體情形可包含栽種數量極
    少至大規模種植者，涵蓋範圍極廣，對違法情節輕微之個案
    ，例如栽種數量極少且僅供己施用，尚嫌情輕法重，致罪責
    與處罰不相當，有過苛處罰之虞，且亦無足與為牟利而大量
    栽種大麻之犯行有所區別，參照司法院釋字第790 號解釋意
    旨，增訂第3項，對於因供自己施用而犯第2項所定之罪，且
    情節輕微者，處1年以上7年以下有期徒刑，得併科新臺幣10
    0萬元以下罰金，以達罪刑均衡之目的。
    原判決認定上訴人有事實欄一之(一)所載之因供自己施用犯
    意圖供製造毒品之用而栽種大麻犯行，而為經新舊法之比較
    適用結果，以修正後毒品條例第12條第3 項規定較有利於上
    訴人據以論罪科刑，於法並無不合。至上訴意旨稱修正後毒
    品條例第12條第3項規定，仍與司法院釋字第790號解釋意旨
    有違云云，而未依據卷內訴訟資料，具體指摘原判決就此所
    為論敘說明如何違法，自非合法之上訴第三審理由。
(二)毒品條例第17條第2 項之立法目的，在於使製造、販賣或運
    輸毒品案件之刑事訴訟程序儘早確定，鼓勵被告自白認罪，
    開啟其自新之路。其所定因自白應減輕其刑之犯罪行為，包
    括同條例第4條所規定之製造、運輸、販賣毒品；第5條所規
    定之意圖販賣而持有毒品；第6 條所規定之以強暴、脅迫、
    欺瞞或其他非法方法使人施用毒品；第7 條所規定之引誘他
    人施用毒品；第8 條所規定之轉讓毒品。而同條例第12條之
    罪，自白者未納入應減輕其刑之列，與憲法第7 條保障平等
    權之意旨，尚無違背，業經司法院釋字第790 號解釋在案。
    原判決對於上訴人所犯毒品條例第12條第3 項之罪，未依上
    訴人所請類推適用毒品危害防制條例第17條第2 項規定減輕
    其刑，自屬適法有據。此部分上訴意旨，係任意指摘原判決
    違法，洵非核非適法之上訴第三審理由。
(三)同一判決，以其數個罪刑之宣告，而未定應執行之刑者，得
    依刑法第53條、刑事訴訟法第477條第1項之規定，由該案犯
    罪事實最後判決之法院所對應之檢察署檢察官，聲請法院裁
    定定其應執行之刑，對於上訴人之權益尚無影響。此部分上
    訴意旨泛指:原判決未就其所犯上開2罪所處有期徒刑，合併
    定其應執行之刑係屬違法云云，自非合法之第三審上訴理由
    。
五、本件上訴意旨，係置原判決所為明白論斷於不顧，徒以自己
    說詞，任意指摘原判決違法，核與法律規定得為上訴第三審
    理由之違法情形，不相適合。本件上訴均為違背法律上之程
    式，應予駁回。
據上論結，應依刑事訴訟法第395條後段，判決如主文。
中    華    民    國   111    年    10    月    13    日
                  刑事第五庭審判長法  官  李  錦  樑  
                                  法  官  周  政  達  
                                  法  官  錢  建  榮  
                                  法  官  林  婷  立  
                                  法  官  蘇  素  娥  
本件正本證明與原本無異
                                  書記官
中    華    民    國   111    年    10    月    20    日